最高法院刑事判決　　　　　　　　　　　　　　　九十三年度台上字第六○八六號
　　上　訴　人　甲○○
右上訴人因殺人案件，不服台灣高等法院台中分院中華民國九十三年九月二十一日第
二審判決（九十三年度上重訴字第三一號，起訴案號：台灣苗栗地方法院檢察署九十
二年度偵字第三五五七號），提起上訴，本院判決如左：
    主  文
上訴駁回。
    理  由
本件原判決認定上訴人甲○○與其妻黃呂春平日感情不睦。其二人於民國九十二年九
月十四日下午四時許，在苗栗縣苑裡鎮福田里福田九十之二號住處，復因細故發生爭
執。上訴人因而動怒，即基於殺人之犯意，持榔頭持續攻擊黃呂春之頭部、下巴多下
。其間，黃呂春曾以右手抵禦上訴人之攻擊，及以口咬上訴人之右小腿，予以反抗，
然無法阻止上訴人之攻擊。致黃呂春下顎近頸、下顎、左頰裂傷多處、右下顎、左眼
眶、右顳、前額、左顳、左頂鈍器傷多處、下顎骨骨折、左頸、頭部血管出血、第一
頸椎脫臼，因而造成出血神經性休克死亡。旋上訴人為圖滅跡，而基於遺棄屍體之犯
意，即持圓鍬在其住處空地挖掘一坑洞，並將黃呂春之屍體套入飼料袋二只後，予以
掩埋。嗣黃呂春之子黃承澤返家，發覺上情後，報警處理等情。係以上開事實，業據
上訴人於警詢及偵審中供陳甚詳。而黃呂春被攻擊致受前開嚴重傷勢而死亡之事實，
業經台灣苗栗地方法院檢察署檢察官相驗屬實，製有相驗屍體證明書附卷。且有死者
外觀照片、解剖照片、法務部法醫研究所鑑定書附卷可稽。又埋藏其屍體之坑洞，亦
經第一審法院勘驗屬實，製有勘驗筆錄附卷可考。並有上訴人行兇用之榔頭、挖掘坑
洞之圓鍬各一支、裝置屍體之飼料袋二只，暨纏繞裝屍飼料袋之鐵絲一袋扣案，及現
場照片附卷可佐。且論述上訴人持前開榔頭，持續朝黃呂春之頭部、下巴等要害部位
猛擊，致黃呂春受前揭嚴重傷勢而死亡，顯見上訴人有殺人之犯意。因認事證明確，
上訴人犯行洵堪認定。為其所憑之證據及認定之理由。復闡述案發後警方對上訴人實
施酒精呼吸測試，並無酒精反應。且依證人黃彩紋、黃麗芬所供，上訴人於案發後之
精神狀態並無異常，故難謂上訴人行為時有心神喪失或精神耗弱之情形。又本件案發
後，係由黃承澤自行報警處理，上訴人並無自首犯罪情事，業據證人黃承澤、黃彩紋
證稱甚明。且詳敘黃呂春生前脊椎開刀多次，其走路困難，不能久站，不致先主動攻
擊上訴人，業經證人黃騰峰、黃彩紋、黃麗芬證述明確。又黃呂春之屍體經解剖後，
並未發現鎮靜安眠藥或一般毒物反應，業據前開法務部法醫研究所鑑定書載述甚詳，
是難謂黃呂春有施用毒品情事。並以上訴人所辯：當時伊飲酒後，與黃呂春發生爭執
，係黃呂春先主動攻擊伊下體，伊始以榔頭打渠頭部。黃呂春死亡後，伊因恐子女害
怕，而挖坑洞予以掩埋。其後，伊請黃承澤報警處理等情，係屬事後避重就輕之詞，
不足採信，亦於判決理由內詳予指駁及說明。核上訴人所為，係犯刑法第二百七十一
條第一項之殺人罪，及同法第二百四十七條第一項之遺棄屍體罪。所犯上揭二罪，有
方法結果之牽連關係，應從較重之殺人罪處斷。第一審判決適用刑法第二百七十一條
第一項、第二百四十七條第一項、第五十五條、第三十七條第一項、第三十八條第一
項第二款，論上訴人殺人罪，審酌上訴人枉顧夫妻情誼，手刃多年結髮配偶，手段兇
殘，犯後羅織各種藉口以正當化自己之弒妻罪行，暨其並無前科，所為本件犯行並非
預謀殺人，犯後於無人證之情形下，供承殺人犯行等一切情狀，量處無期徒刑，並宣
告褫奪公權終身。扣案之榔頭、圓鍬各一支、飼料袋二只、鐵絲一袋，係上訴人所有
，供犯罪所用之物，爰宣告沒收。認事用法並無不合，量刑亦屬允當。經核於法尚無
違誤。上訴人之上訴意旨略以：案發當時係黃呂春先抓其下體，其始予以反擊。原審
就上訴人犯罪之動機，及所犯殺人罪及遺棄屍體罪間之關係如何，暨黃呂春生前曾否
施用毒品等，未詳查究明，要有未合等情。乃徒為單純事實上之爭執，或係對原審法
院認事、採證職權之適法行使及已說明論斷之事項，專憑己見，任意指摘，俱非有理
由，應予駁回。
據上論結，應依刑事訴訟法第三百九十六條第一項，判決如主文。
中　　　華　　　民　　　國　　九十三　　年　　 十一 　　月　　 十八 　　日
                              最高法院刑事第六庭
                                  審判長法官  吳　雄　銘
                                        法官  池　啟　明
                                        法官  石　木　欽
                                        法官  郭　毓　洲
                                        法官  吳　三　龍
      右正本證明與原本無異
                                              書  記  官
中　　　華　　　民　　　國　　九十三　　年　　 十一 　　月　　二十三　　日
                                                                        Ａ
